臺灣臺中地方法院刑事判決　　　　　 96年度中交簡字第362號
聲　請　人　臺灣臺中地方法院檢察署檢察官
被　　　告　甲○○
上列被告因公共危險案件，經檢察官聲請以簡易判決處刑（96年
度速偵字第586號），本院判決如下：
    主      文
甲○○服用酒類，不能安全駕駛動力交通工具而駕駛，處罰金新
臺幣伍萬元，如易服勞役，以新臺幣壹仟元折算壹日。
    事實及理由
一、本案犯罪事實、證據及應適用之法條，除檢察官聲請簡易判
    決處刑書犯罪事實欄一、第 8列「測得甲○○」之前，另加
    註「於同日上午 8時58分許測得甲○○」外，其餘均引用該
    處刑書之記載（如附件）。
二、依刑事訴訟法第449條第1項前段、第454條第2項，刑法第 1
    85條之3、第42條第3項，刑法施行法第1條之1第1項、第2項
    但書，逕以簡易判決處如主文所示之刑。
三、如不服本簡易判決，得於簡易判決送達之日起10日內，以書
　　狀敘述理由，向本庭提出上訴（須附繕本）。
中　　華　　民　　國　　96　　年　　2　　月　 　13　　日
                    台中簡易庭     法  官  賴妙雲
上正本證明與原本無異。
                                   書記官  孫曉鳳
中　　華　　民　　國　　96　　年　　2　　月　　 13　　日
附錄法條：
刑法第一百八十五條之三
第 185-3條  （重大違背義務致交通危險罪）
            服用毒品、麻醉藥品、酒類或其他相類之物，不能
            安全駕駛動力交通工具而駕駛者，處一年以下有期
            徒刑、拘役或三萬元以下罰金。
附件：
臺灣臺中地方法院檢察署檢察官聲請簡易判決處刑書
 　　　　　　　　　　　　　　　　　96年度速偵字第586號
　　被　　　告　甲○○　女　18歲（民國○○年○月○日生）
　　　　　　　　　　　　住臺中市○○區○○路97號2樓之5
　　　　　　　　　　　　國民身分證統一編號：Ｚ000000000號
上列被告因公共危險案件，業經偵查終結，認為宜聲請以簡易判
決處刑，茲將犯罪事實及證據並所犯法條分敘如下：
        犯罪事實
一、甲○○於民國96年1月27日上午5時許，在臺中市○○路○段
    附近飲酒後，已達不能安全駕駛動力交通工具之程度，猶於
    同日上午5時許，騎乘車牌號碼UG9-698號機車上路。迨同日
    上午7時15分許，行經臺中市西屯區○○○○街與華美西街
    口時，因不勝酒力，注意力及控制力降低，與黃世宗騎乘之
    車牌號碼JZ3-805號機車發生擦撞，致黃世宗及其所搭載之
    黃冠儒受傷（傷害部分未據告訴）。嗣經警據報到場處理，
    測得甲○○呼氣所含酒精濃度達每公升0.51毫克。
二、案經臺中市警察局第六分局報告偵辦。
         證據並所犯法條
一、上揭犯罪事實，業據被告甲○○於偵查中坦承不諱，核與證
    人黃世宗於警詢中證述大致相符，並有酒精測試紀錄表、測
    試觀察職務報告、現場照片、道路交通事故現場圖及報告表
   （一）、（二）等在卷可稽。按刑法於88年4月21日，經總統
    公布增訂第185條之3，將服用酒類不能安全駕駛動力交通工
    具而駕駛者，亦納入刑事處罰之範疇，該條規定並自同年月
    23日正式施行。犯本條之罪係屬抽象危險犯，其立法目的在
    嚇阻酒後駕車，危害公眾安全及防止交通事故之發生，條文
    中所稱「不能安全駕駛動力交通工具」係屬不確定之法律概
    念，除衡之行為人駕車時飲用酒類之程度及血液中酒精含量
    之多寡外，並應參以行為人當時之精神狀態、駕馭車輛之情
    形及對於交通號誌或指揮之遵守能力，以資相佐，斷非徒以
    飲酒數量作為取決是否成罪之唯一標準。否則，個人酒量殊
    異，偶因特殊情狀致未達平日精神狀態者亦所在多有，欲以
    劃一標準遽為能否安全駕車或酒醉之論斷，誠屬難能。惟參
    考德國、美國之認定標準，駕駛人於呼氣中酒精濃度達每公
    升0.55亳克以上者，肇事率為一般正常人之10倍，認為已達
    不能安全駕駛之標準，然在此標準以下之行為，如輔以其他
    客觀事實得作為不能安全駕駛之判斷時，亦屬之，法務部
    88年5月18日法88檢字第001669號函亦採斯旨，有該函附卷
    可稽。另就醫學文獻所知，單次飲用酒精後之生理、心理變
    化，主要與代謝酒精的兩種主要酵素乙醇去氫脢（簡稱ＡＤ
    Ｈ）及乙醛去氫脢（簡稱ＡＬＤＨ）有關，ＡＤＨ作用乃將
    血液內之乙醇代謝為乙醛，因而決定酒精代謝之快慢，而Ａ
    ＬＤＨ則再將產生之乙醛進一步代謝，最後成為其他碳水化
    合物，而「飲酒後會產生臉潮紅、頭痛、心跳加速等自主神
    經系統亢奮現象，主要乃與乙醛在血液中蓄積的程度有關」
    。雖然ＡＬＤＨ的代謝能力會因個人體質而有所差異，故每
    個人飲酒後之生理反應不同，惟ＡＤＨ則個別差異不大，因
    此同種族間之酒精清除率相近，一般而言飲用同量酒精後對
    每個人之身體影響應屬類似，故依血中酒精濃度得判定酒精
    對於人體影響之程度，當血中酒精濃度於呼氣濃度值達每公
    升0.25毫克時，將造成飲酒者輕度協調功能降低。而當呼氣
    濃度值達每公升0.25至0.40毫克時，肇事率為平常之2至6倍
    ；當呼氣濃度值達每公升0.40至0.50毫克時，肇事率為平常
    之6至7倍；當呼氣濃度值達每公升0.50至0.55時，肇事率為
    平常之7至10倍（參照行政院國軍退除役官兵輔導委員會台
    北榮民總醫院88年8月5日（88）北總內字第26868號函及中
    央警察大學交通學系暨交通管理研究所蔡中志教援之研究報
    告，酒精濃度與肇事率之關係一文，臺灣高等法院檢察署88
    年11月編印「不能安全駕駛」認定標準之相關論文資料第49
    頁）。從而，汽車駕駛飲酒後其吐氣所含酒精成分超過每公
    升0.25毫克以上者，不得駕車，道路交通安全規則第114條
    第2款定有明文。次按體內酒精含量由開始飲酒時的0％，依
    飲酒量漸漸累積增加，在完成飲酒時體內酒精含量達到最高
    ，隨後依代謝率逐漸代謝，至於體內酒精含量倒推計算代謝
    率，依交通部運輸研究所於77年8月間，針對國人進行實驗
    研究指出為每小時每公升0.0628毫克（引自陳高村著吐氣中
    酒精含量倒推計算過程一文）。經查：被告於96年1月27日
    上午5時許，開始酒後騎車，肇事後經警於同日上午8時58分
    ，始對被告進行呼氣酒精濃度測試，測得其酒精濃度為0.51
     MG/L。則被告自駕車至酒測之時間相距達3個小時58分鐘，
    依前揭國人體內酒精含量之代謝率計算，被告於駕車當時體
    內所含酒精濃度為每公升0.75毫克（計算式為0.51mg/L+0.
    0628mg/L×3.96hr=0.75mg/ L），顯已達上揭法務部函示之
    每公升0.55毫克以上不能安全駕駛動力交通工具標準，且被
    告復因不勝酒力擦撞他人車輛肇事。是綜上所述，足認被告
    騎車時確已達不能安全駕駛動力交通工具程度。從而本件事
    證明確，被告犯嫌應堪認定。
二、核被告所為，係犯刑法第185條之3罪嫌。
三、依刑事訴訟法第451條第1項聲請逕以簡易判決處刑。
    此　致
臺灣臺中地方法院臺中簡易庭
中　　華　　民　　國　　96　　年　　1　　月　　2 8　　日
 　　　　　　　　　　　　　    檢 察 官　羅  永  安
本件正本證明與原本無異
中　　華　　民　　國　　96　　年　　2　　月　 　 1　　日
 　　　　　　　　　　　　　　  書 記 官　陳  佳  琪
